【裁判字號】    89,易,300
【裁判日期】    890714
【裁判案由】    賭博
【裁判全文】
臺灣花蓮地方法院刑事判決                          八十九年度易字第三號
    公  訴  人  臺灣花蓮地方法院檢察署檢察官
    被      告  己○○
                丙○○
                丁○○
                戊○○
                乙○○
右列被告等因賭博案件，經檢察官提起公訴（八十九年度偵字第五七七號），本院判
決如左：
    主  文
己○○、丙○○、丁○○、戊○○在公眾得出入之場所賭博財物，各處罰金伍佰元，
如易服勞役，均以參佰元折算壹日。均緩刑貳年。扣案之現金新台幣貳仟柒佰元、麻
將牌壹副及麻將牌尺肆支，均沒收。
乙○○無罪。
    事  實
一、己○○、丙○○、丁○○、戊○○四人於民國（以下同）八十九年二月三日晚間
    十時許，在乙○○設置於花蓮縣吉安鄉○○路○段六十四號營業中之「宜昌汽車
    商行」之公眾得出入之場所，以乙○○提供之麻將牌及牌尺賭博財物，約定每次
    胡牌以新台幣（以下同）三百元為一底，每胡一台為一百元，作為賭博輸贏價碼
    ，並約定如係自摸，自摸者需提出二百元作為購買檳榔供大家享用，嗣於同日晚
    間十時二十分許為警持檢察官簽發之搜索票在上址當場查獲，並扣得賭檯上財物
    現金二千七百元，麻將牌一副及牌尺四支。
二、案經花蓮縣警察局移送臺灣花蓮地方法院檢察署檢察官偵查起訴。
    理  由
甲、有罪部分：
一、右開事實，業經被告己○○、丙○○、丁○○、戊○○等四人於警訊、偵查及本
    院調查中坦白承認，互核相符，且與同案被告即場地與賭具提供人乙○○所供情
    形吻合，復有當場查獲如主文第一項所示之賭博器具及賭檯上之財物扣案可證。
    次查被告乙○○於本院調查中雖供稱上開遭警查獲之時，伊所營「宜昌汽車商行
    」已經打佯，電燈已熄云云。然被告乙○○於警訊中明白供承「宜昌汽車商行」
    平日打佯之時間約為夜間二十三至二十四時許，核與被告丁○○於警訊中所述平
    日營業時間相符；次查被告己○○等四人以麻將賭博之「宜昌汽車商行」，係一
    鐵皮屋外附大型鐵棚場所，鐵棚內停有待售汽車，車棚後有房間二間，被告己○○等即在右側無大型玻璃窗之外有鐵窗之房間賭博等情，已經本院到場履勘明確
    ，並有勘驗筆錄及現場照片附卷可稽。證人即執行本件搜索勤務之司法警察甲○○於本院調查中到庭結證稱伊乃第一批到達之警察，被告己○○等係在右側有鐵
    窗之房間內賭博，搜索時被告己○○等打牌之房間門及停車棚的燈均呈開啟狀態
    等語。足見被告己○○等四人賭博且遭警查獲之時，被告乙○○所營之「宜昌汽
    車商行」仍處於營業中且房門開啟任何人均得出入之狀態。參以被告戊○○於警
    訊中坦承上述「宜昌汽車商行」乃其友人帶伊前往賭博一次後，伊若想打麻將即
    至該處與認識及不認識之人打牌等語，該營業中之「宜昌汽車商行」係屬公眾得
    任意出入之場所甚明。故本件被告己○○、丙○○、丁○○、戊○○四人犯賭博
    罪之事證已臻明確，其等犯行堪堪認定。
二、核被告己○○、丙○○、丁○○、戊○○四人之所為，均犯刑法第二百六十六條
    第一項前段之賭博罪。爰審酌被告己○○等四人前均無犯罪前科素行良好，及其
    等賭博場所對於鄰里之影響程度、賭博金額之多寡，暨犯罪後均坦承犯行態度良
    好等一切情狀，各量處如主文第一項所示之刑，並均諭知易服勞役之折算標準。
    再查被告己○○、丙○○、丁○○、戊○○四人前均未曾受有期徒刑以上刑之宣
    告，有台灣花蓮地方法院檢察署刑案資料查註紀錄表附卷可稽，其等犯罪後應知
    所警惕而無再犯之虞，因認其等所宣告之刑，以暫不執行為適當，併均予宣告緩
    刑二年，以勵來茲而啟自新。查扣之麻將牌一副及牌尺四支，為被告己○○等賭
    博之器具，現金二千七百元為賭檯上之財物，均應宣告沒收（桌角之二百元雖已
    非賭客之賭資，但仍屬賭檯上之財物）。
乙、無罪部分：
一、公訴意旨另認：上開「宜昌汽車商行」及賭具，乃被告乙○○意圖營利而提供，
    並據此約定被告己○○等賭客自摸時需提出二百元作為抽頭金交付被告乙○○，
    上開查獲之現金二千七百元中，有二百元係在桌角查獲（其餘款項在被告己○○
    等四人之抽屜內查獲）而屬抽頭金，因認被告乙○○涉犯刑法第二百六十八條之
    意圖營利提供賭博場所罪嫌等語。
二、按犯罪事實應依證據認定之，無證據不得推定其犯罪事實。又不能證明被告犯罪
    者，應諭知無罪之判決，刑事訴訟法第一百五十四條、第三百零一條第一項定有
    明文。又認定犯罪事實所憑之證據，雖不以直接證據為限，間接證據亦包括在內
    ；但無論其為直接或間接證據，其為訴訟上之證明，必須達於一般人均可得確信
    其為真實之程度，而無合理之懷疑存在時，始得據為被告有罪之認定。倘若犯罪
    事實之證明尚未達到此一程度，仍有合理之懷疑存在時，審理事實之法院即應盡
    職權調查證據，澄清此項合理之懷疑，使之達於可得確信之程度方為適法，否則
    仍不能遽為被告有罪之判斷，最高法院八十七年度台上字第一五四二號判決意旨
    足資參照。
三、公訴人認被告乙○○涉犯上開罪嫌，無非以被告己○○等四人賭博及扣得上揭現
    金等事實，及賭博現場於警查獲之時已有檳榔和香煙等物，而衡諸常情屋主即被
    告乙○○本身並未參與賭博，卻提供其所有之場地供他人賭博，應係有利可圖始
    願犧牲居住安寧，忍受他人聚賭所帶來之不便等節，為其論據。訊據被告乙○○
    固坦承有提供車行作為賭博場地，惟矢口否認有為抽頭營利之行為，辯稱：參與
    賭博之人均係與伊同村長大之幼時同伴，該二百元伊聽賭博之人稱乃其等自己打
    算集資購檳榔所用等語。經查：
（一）本件被告五人除被告戊○○係住於花蓮縣壽豐鄉平和村之外，餘均住於同縣吉
      安鄉永興村，此經司法警察及本院查核其等身分證明無訛，故被告戊○○雖於
      警訊中為前述伊欲打麻將即至該處與認識或不認識之人賭博等語，但被告乙○○所供，參與賭博之人均係伊自幼同村長大之朋友乙節，即屬可信。依經驗法
      則，被告乙○○無償犧牲生活品質提供場所供其朋友賭博，即非全無可能。
（二）次依吾國一般成年男子通常之生活經驗以觀，親朋好友以麻將聚賭相娛，並預
      行約定參與賭博者於自摸時提撥一定金額以待支付菸、檳榔乃至於飲料、餐點
      費用，在所常見，且該等因自摸而提撥之金額通常與賭博之人自己之賭資分別
      放置不同位置，故於麻將賭檯上非屬賭客管領之範圍（如麻將桌之抽屜以外之
      桌角）內查獲之財物，並非必屬供交付場所提供人使用場所及賭具之對價（抽
      頭金）。
（三）又依據檳榔及香菸呈現之事證而為觀察，有食用檳榔習慣及菸癮之人，通常於
      賭博之時會相對提高檳榔及香菸之使用頻率及數量，此亦為有檳榔及菸癮之人
      之共同生活經驗。而麻將賭局通常係以四圈為一輪迴，通常並非隨時可停止之
      博戲，而停止賭博之前各賭客事先攜往賭博場所之檳榔及香菸時有用罄之可能
      。
      故系爭賭博現場於遭警查獲之時尚存有檳榔及香菸，並不能排除補充需求之可
      能，是此部分事證，同難確認該等桌角之二百元非屬相約購買香菸及檳榔之財
      物。
（四）此外，本件自司法警察查獲迄本院調查中，並無任何人士供稱被告乙○○有要
      求給付抽頭金之行為，或該等二百元係預備給付被告乙○○之金額。被告己○○、丙○○、丁○○、戊○○等四名賭客復均一致供稱該等二百元乃被告戊○○自摸後拿出來要買檳榔和香煙所用等語。
四、綜上所述，本件經警於桌角查獲之現金二百元既存有賭客相約聚資購買檳榔香菸
    而非屬抽頭金之可能；且被告乙○○亦存非出於營利之意圖無償提供友人賭博場
    所、賭具之合理懷疑，且查無其他證據足以排除該等可能性或逾越合理之懷疑，
    揆諸上揭最高法院判例意旨，此部分應屬犯罪不能證明，依法即應為被告無罪判
    決之諭知。
丙、被告五人經合法傳喚無正當理由不到庭，本院認被告己○○、丙○○、丁○○、
    戊○○等四人係應科罰金之案件，被告乙○○之部分係諭知無罪之判決，故均不
    待其等陳述逕行判決，併此說明。
據上論斷，應依刑事訴訟法第二百九十九條第一項前段、第三百零一條第一項、第三
百零六條，刑法第二百六十六條第一項前段、第二項、第四十二條第二項、第七十四
條第一款，罰金罰鍰提高標準條例第一條前段、第二條判決如主文。
中      華      民      國    八十九    年      七      月     十四     日
                              臺灣花蓮地方法院刑二庭
                                  法  官  陳  欽  賢
右正本證明與原本無異。
如對本判決不服，應於送達後十日內，向本院提出上訴狀。（應抄附繕本）告訴人或
被害人如對於本判決不服者，應具備理由請求檢察官上訴，其上訴期間之計算係以檢
察官收受判決正本之日期為準。
                                  法院書記官
中      華      民      國八十九    年      七      月      十七    日
附錄本判決論罪之法律條文：
刑法第二百六十六條第一項前段：
在公共場所或公眾得出入之場所賭博財物者，處一千元以下罰金。


司法院資訊處製作；財團法人民間司法改革基金會備份。
